【裁判字號】    92,訴,2419
【裁判日期】    921215
【裁判案由】    常業詐欺
【裁判全文】
臺灣臺中地方法院刑事判決                        九十二年度訴字第二四一九號
    公  訴  人  臺灣臺中地方法院檢察署檢察官
    被      告  甲○○
右列被告因詐欺案件，經檢察官提起公訴（九十二年度偵字第一七０四一號），本院
判決如左：
    主  文
甲○○共同意圖為自己不法之所有，以詐術使人將本人之物交付，處有期徒刑捌月。
扣案之中國信託商業銀行帳號000000000000號帳戶之存摺壹本，沒收。
    事  實
一、甲○○與某三名姓名年籍均不詳，分別自稱「詹小姐」、「宋先生」及「曹先生
    」等人共同基於意圖為自己不法所有之犯意聯絡，由該名自稱「詹小姐」者於民
    國九十二年八月二十三日中午十二時許，先行撥打電話至乙○○之住處，向乙○
    ○佯稱：「我是稅捐處人員，你自八十一年至九十一年有一筆退稅金新臺幣（下
    同）一萬七千八百四十八元又五角，請打國稅局0000000000號轉一號
    之電話找宋先生」等語，致乙○○陷於錯誤而依指示打電話找該名自稱「宋先生
    」者，再由該名自稱「宋先生」者向乙○○偽稱：「八十一年至九十一年你有一
    筆退稅金一萬七千八百四十八元又五角，請前往提款機查帳號明細，如果金額後
    面多五角，表示退稅金已匯入，如果沒有請撥0000000000號找曹先生
    ，問曹先生為何沒匯入」等語，致乙○○於前往提款機查帳號明細而發現尚無金
    額後面多五角之款項匯入後，另於同日上午十二時三十一分四十秒及上午十二時
    五十四分四十一秒，依該名自稱「宋先生」者之指示以門號000000000
    0號之行動電話撥打前揭電話門號與該名自稱「曹先生」者聯絡，而該名自稱「
    曹先生」者遂請乙○○帶手機前往農會操作提款機並佯稱：『在操作面版上會看
    到「網路」二字，如果有看到表示錢已匯入』等語，因乙○○其間均未於提款機
    操作面版上看到「網路」二字而告知該名自稱「曹先生」者，該名自稱「曹先生
    」者乃指示乙○○以手動方式退稅，並向乙○○佯稱所輸入之數字為二維條碼數
    字，經乙○○操作數次後均未成功，並陳稱欲自行前往國稅局領款，該名自稱「
    曹先生」者遂再度指示乙○○前往郵局操作二次，致乙○○因此陷於錯誤而隨即
    持其所有之郵局提款卡，於同日下午一時零三分二十一秒及下午一時零四分四十
    五秒，在位於臺中縣大雅鄉○○路○段一二七號之大雅郵局操作自動提款機，而
    轉出九萬九千九百八十八元、三萬四千九百九十八元（起訴書誤載為三萬四千九
    百八十八元）至甲○○於九十二年二月十二日申請設立之中國信託商業銀行（下
    稱中國信託銀行）帳號000000000000號之帳戶內。其後甲○○則於
    同年八月二十六日領出八萬元花用，再於同年八月二十七日向中國信託銀行申報
    前揭帳戶之金融卡作廢及補發。嗣因乙○○於同年月二十三日下午五時許即發覺
    受騙而報警，由中國信託銀行將前揭甲○○之帳戶設為警示帳號後，經甲○○另
    於同年月二十九日上午十時三十分許，前往位在臺中縣豐原市○○路三四一號之
    中國信託銀行領取簽帳卡時，員警始予以查獲，並扣得甲○○所有門號為000
    0000000號之易付卡一張、泛亞電信公司0000000000號及00
    00000000號之門號卡二張，以及甲○○所有，供犯罪所用之前揭中國信
    託銀行帳戶存摺一本。
二、案經臺中縣警察局豐原分局報請臺灣臺中地方法院檢察署檢察官偵查起訴。
    理  由
一、訊據被告甲○○固坦承前揭中國信託銀行之帳戶均由其使用，且同年月二十六日
    曾自行提款而領取八萬元花用等情不諱；惟仍矢口否認有何詐欺之犯行，辯稱：
    因伊所有之前揭中國信託銀行存摺、提款卡及密碼遺失，伊遂於同年月二十二日
    向中國信託銀行辦理掛失，雖掛失前該存簿中之餘額未達百元，伊曾因補領存摺
    所需而存入四百元，然伊領取八萬元時，乃因誤認前揭帳號內十三萬四千九百七
    十六元之存款係伊向中國信託銀行辦理簽帳卡後，銀行於信用額度內所核撥之款
    項，實不知該筆款項係何人匯入，伊不認識自稱「詹小姐」、「宋先生」及「曹
    先生」之人，尚無共同詐欺之情云云。惟查：
（一）被害人乙○○乃因自稱「詹小姐」、「宋先生」及「曹先生」者於前揭時日以
      電話佯裝為稅捐處人員，欲辦理退稅予乙○○等上情，始致陷於錯誤，而持郵
      局提款卡至大雅郵局操作自動提款機轉出九萬九千九百八十八元及三萬四千九
      百九十八元至甲○○之前揭中國信託商業銀行帳戶內等情，業據被害人乙○○
      於警詢及偵查中指述綦詳，並有郵政儲金匯業局自動櫃員機儲戶交易明細表二
      紙、存摺內頁一紙、臺灣臺中地方法院檢察署電話紀錄單及中華電信行動電話
      雙向通聯附卷可稽，自已堪認自稱「詹小姐」、「宋先生」及「曹先生」等人
      確有以前揭被告甲○○之帳戶向乙○○詐欺取財既遂，允無疑義。
（二）次查，被告於本院審理時既自承前揭銀行之存摺及金融卡雖於同年八月間遺失
      ，然伊乃於同年月二十二日始辦理存摺及金融卡掛失，並申請補領，又同年月
      二十六日尚曾自行提領八萬元花用等語在卷，而被告乃於同年月二十二日即申
      請補發存摺及辦理存摺掛失解除，且於同年月二十六日自行提領八萬元後，旋
      即於同年月二十七日將該帳戶之金融卡辦理作廢等情，復有中國信託銀行金融
      卡狀態查詢及帳戶歷史交易查詢存卷可稽，足見被害人乙○○於同年八月二十
      三日遭前揭自稱「詹小姐」、「宋先生」及「曹先生」等人詐欺時，被告甲○
      ○之前揭帳戶存摺業已辦理掛失解除，且由被告自行保管使用中，並已另行補
      領取得前揭帳戶之金融卡及密碼，至為卓明。再者，被告雖辯稱伊領取八萬元
      乃因誤認前揭帳號內十三萬四千九百七十六元之存款係伊向中國信託銀行辦理
      簽帳卡後，銀行於信用額度內所核撥之款項云云；惟查，被告向中國信託銀行
      申請之簽帳卡即ＶＩＳＡ金融卡，並無預借現金功能，惟具簽帳功能，與信用
      卡不同者係該金融卡只能刷卡動用自己存款帳戶餘額等情，既有中國信託銀行
      豐原分行九十二年九月十九日中信銀九二豐字第九二○三九二二○○○五號函
      及該金融卡簡介一份存卷可稽，且被告乃於同年二月十二日即向中國信託銀行
      申請簽帳卡即ＶＩＳＡ金融卡使用，且其間該帳戶之金額最高僅達一萬餘元，
      復有對帳單附卷可參，則參以被告於偵查及本院九十二年八月二十九日訊問時
      分別供陳：「該簽帳卡是買東西用，不可以借錢」及「（問：何時申請預借款
      項？）沒有。（問：存摺及金融卡遺失，密碼有無寫在上面？）密碼我有寫在
      存摺上面，存摺與金融卡（即簽帳卡）是一起遺失，我寫在存摺底頁，但是我
      有變更密碼」等語，自可見被告業已使用前揭簽帳卡達數月之久，當無諉稱伊
      不知事後縱再行補發簽帳卡，該簽帳卡亦無預借現金而核撥款項之功能，則被
      告上開所辯，顯屬矯飾之詞，非可憑採。
（三）末查，被害人乙○○遭詐騙而轉入款項之帳戶，乃由被告保管存摺或另行補發
      金融卡，而處於隨時得領款使用之狀態，且被告確已領取被害人乙○○所轉入
      之部分款項等情，已如前述，則以被害人乙○○係依詐騙集團之指示，始陷於
      錯誤而轉帳至被告上開帳號等情觀之，苟被告非屬自稱「詹小姐」等人所組成
      詐欺集團之成員，該詐欺集團當無指示被害人乙○○轉帳至被告前揭帳號，而
      讓該詐欺集團外之第三人即被告坐享詐騙所得之可能。準此，被告辯稱伊不知
      前揭帳戶內之十餘萬元款項係何人轉入，且不認識自稱「詹小姐」、「宋先生
      」及「曹先生」之人，尚無共同詐欺之情云云，委無足取。此外，復有被告前
      開中國信託銀行帳號之個人基本資料表、九十一年八月一日之確認條款約定書
      及對帳單等附卷可稽。綜上，被告空言否認前揭共同詐欺取財之犯行，核屬事
      後卸責之詞，委無足採。本件事證明確，被告之犯行，堪予認定。
二、核被告甲○○所為，係犯刑法第三百三十九條第一項之詐欺取財罪。公訴人雖認
    被告上開所為係犯刑法第三百四十條之常業詐欺罪，惟按刑法上所謂常業犯，係
    指反覆以同種類行為為目的之社會活動之職業性犯罪而言，亦即恃犯罪所得以維
    生，至於犯罪時間長短、所得多寡、是否恃此為唯一謀生職業，均非所問；而本
    件被告與自稱「詹小姐」者等人僅向被害人乙○○詐取前揭款項，如前所述，亦
    即尚無積極證據足認被告有反覆為前揭詐欺取財之行為，自無成立常業犯之餘地
    ，是公訴人顯容有誤會，起訴法條應予變更。被告與自稱「詹小姐」、「宋先生
    」及「曹先生」等三名成年人，就前揭犯行，有犯意之聯絡及行為之分擔，應為
    共同正犯。爰審酌被告不思以正當方式賺取所需，而為前揭非法情事，嚴重影響
    社會風氣，所生危害非淺，又詐欺取得之款項非微，且犯罪後猶矯飾卸責，顯然
    不知悔悟，以及其犯罪後之態度等一切情狀，量處如主文所示之刑。扣案之中國
    信託商業銀行帳號000000000000號帳戶存摺一本，係被告甲○○申
    請取得，且供前揭犯罪所用之物，有前揭帳號之個人基本資料表、確認條款約定
    書及對帳單等在卷可參，是爰依刑法第三十八條第一項第二款之規定宣告沒收。
    至扣案之行動電話門號為0000000000號之易付卡一張、泛亞電信公司
    0000000000號及0000000000號之門號二張，固為被告甲○
    ○所有，業據被告供承在卷，惟既無其他積極證據足認係供被告前揭犯罪所用或
    所得之物，亦非屬違禁物，自不得另為沒收之諭知，附此敘明。
據上論斷，應依刑事訴訟法第二百九十九條第一項前段、第三百條、刑法第二十八條
、第三百三十九條第一項、第三十八條第一項第二款，罰金罰鍰提高標準條例第一條
前段，判決如主文。
中      華      民      國    九十二    年    十二    月    十五        日
                              臺灣臺中地方法院刑事第二庭
                                  審判長法  官  張 智 雄
                                        法  官  莊 嘉 蕙
                    法  官  許 惠 瑜
右正本證明與原本無異。
如不服本判決，應於判決送達後十日內向本院提出上訴狀，上訴於臺灣高等法院臺中
分院（須附繕本）。
                                        書記官
中      華      民      國    九十二    年    十二    月    十六        日
附錄論罪科刑法條：
刑法第三百三十九條第一項（詐欺取財罪）
意圖為自己或第三人不法之所有，以詐術使人將本人或第三人之物交付者，處五年以
下有期徒刑、拘役或科或併科一千元以下罰金。


司法院資訊處製作；財團法人民間司法改革基金會備份。
